臺灣臺中地方法院民事判決
110年度訴字第2899號
原      告  謝政璋  
訴訟代理人  雷皓明律師
複  代理人  陳璽仲律師
            呂姿青  
被      告  彭煒龍  

上列當事人間請求清償借款事件，本院於民國111年3月21日言詞
辯論終結，判決如下：
    主    文
一、被告應給付原告新臺幣參佰捌拾肆萬參仟柒佰肆拾貳元，及
    其中新臺幣參佰萬元自民國106年10月12日起、其中新臺幣
    柒拾萬元自民國107年2月14日起，均至清償日止，按年利率
    百分之五計算之利息。
二、訴訟費用由被告負擔。
三、本判決於原告以新臺幣壹佰貳拾捌萬貳仟元為被告供擔保後
    ，得為假執行；如被告以新臺幣參佰捌拾肆萬參仟柒佰肆拾
    貳元為原告預供擔保後，得免為假執行。
    事實及理由
壹、原告主張：
一、兩造為高中同學，被告因資金需求，於民國105年10月11日
    向原告借款新臺幣（下同）300萬元(下稱第1筆借款)，約定
    借款期間自105年10月12日起至106年10月11日止，為期12個
    月，以每1個月為1期，按期給付利息66,000元，契約期滿應
    返還借款本金300萬元，原告則依被告指示以匯款270萬元至
    被告指定之帳戶及交付現金30萬元之方式交付借款予被告。
    兩造並於同日書寫委託書(下稱系爭委託書1)作為借款憑證
    。被告又於106年2月14日向原告借款70萬元(下稱第2筆借款
    )，約定借款期間自106年2月13日起至107年2月12日止，為
    期12個月，以每1個月為1期，按期給付利息14,000元，契約
    期滿應返還借款本金70萬元，原告於106年2月14日交付借款
    之時，因被告就第1筆借款利息未付，被告遂要求原告自第2
    筆借款中扣除第1 筆借款之利息66,000元後，匯款634,000
    元予被告，較為方便，而被告此次借款亦書具委託書(下稱
    系爭委託書2) ，作為借款之憑據。
二、被告經常未依約於第1、2筆借款各期利息到期時，如期給付
    或足額給付利息，僅於105年10月至108年7月間陸續給付第1
    筆借款利息，共計748,925元（即第1至11期利息726,000元
    加上部分第12期利息22,925元，如附表一所示）；給付第2
    筆借款利息，共計28,000元（即第1至2期利息，如附表二所
    示），未給付第3至12期利息。而第1筆借款106年10月11日
    屆期後，未依約返還本金300萬元；第2筆借款107年2月12日
    屆期後，未依約返還本金70萬元，雖經原告於109年11月間
    傳訊催請被告在過年前返還，但遭被告敷衍以對，迄今仍未
    返還借款本金及剩餘利息。爰請求被告返還前述借款本金、
    到期利息與遲延利息。其中被告應返還第1筆借款本金300萬
    元暨剩餘第12期利息27,075元【3,000,000x20%÷12=50,000(
    每期利息），扣除已給付22,925元，仍有27,075元未付，該
    期利息以年息20%計算】；第2筆借款本金70萬元暨剩餘第3
    至12期利息116,667元【700,000x20%÷12x10=116,667元，未
    還之十期利息以年息20%計算】。被告仍有共計3,843,742元
    未支付。
三、並聲明：被告應給付原告3,843,742元，及其中300萬元自10
    6年10月12日起、其中70萬元自107年2月14日起，均至清償
    日止，按年利率百分之五計算之利息。且陳明：願供擔保，
    請准宣告假執行。　　
貳、被告則以：伊確實有從原告處取得370萬元，每月要交付給
    原告之利息，其中300萬元部分每月以66,000元計算，70萬
    元部分每月以14,000元計算，均記載於委託書上，今伊已返
    還原告78萬多元。伊後來被他人詐騙500多萬元，其他利息
    已還不出來等語，茲為抗辯。並聲明：原告之訴駁回。　　
參、本院之判斷：　　
一、原告主張：被告於105年10月11日向原告借款300萬元，約定
    借款期間自105年10月12日起至106年10月11日止，為期12個
    月，以每1個月為1期，按期給付利息66,000元，契約期滿應
    返還借款本金300萬元；被告又於106年2月14日向原告借款7
    0萬元，約定借款期間自106年2月13日起至107年2月12日止
    ，為期12個月，以每1 個月為1 期，按期給付利息14,000元
    ，契約期滿應返還借款本金70萬元，原告於106年2月14日交
    付借款之時，因被告就第1筆借款利息未付，被告遂要求原
    告自第2筆借款中扣除第1 筆借款之利息66,000元後，匯款6
    34,000元予被告；而被告於前二筆借款後，於附表一之時間
    給付第一筆借款如附表一所示之利息，於附表二所示之時間
    給付如附表二所示之利息等情，為被告所不爭執，並有原告
    所提出之原告105年10月11日匯款紀錄(見本院110年度司促
    字第28887號卷《下稱司促卷》第19頁)、兩造於105年10月11
    日所訂委託書(見司促卷第21頁)、兩造於106年2月14日所訂
    之委託書(見司促卷第23頁)、原告於106年2月14日匯款紀錄
    (見司促卷第25頁)、被告還款紀錄(見司促卷第27-39頁)、
    兩造間line對話紀錄(見司促卷第41頁)在卷可參，原告上開
    主張之事實，應堪信為真實。
二、按稱「消費借貸者，謂當事人一方移轉金錢或其他代替物之
    所有權於他方，而約定他方以種類、品質、數量相同之物返
    還之契約。」；「借用人應於約定期限內，返還與借用物種
    類、品質、數量相同之物。」民法第474條第1項 、第478條
    前段分別定有明文。又「應付利息之債務，其利率未經約定
    ，亦無法律可據者，週年利率為百分之五。」、「約定利率
    ，超過週年百分之二十者，債權人對於超過部分之利息，無
    請求權。」民法第203條、110年7月20日修正前第205條亦分
    別定有明文。查： 
  ㈠就前述第1筆300萬元借款，被告僅於105年10月至108年7月間
    陸續給付約定利息，共計748,925元（即第1至11期利息726,
    000元加上部分第12期利息22,925元，如附表一所示），其
    中第1至11期利息約定之利息雖為年息26.4%，惟被告已依約
    按月任意給付726,000元，並為原告收受，該部分利息業已
    清償消滅。另原告主張第12 月利息其以年息20%計算，被告
    應給付該月利息為5萬元（即300萬元×20%÷12＝50000元，以
    年息20%計算），扣除被告已給付之22,925元，原告尚可請
    求被告給付利息27,075元（50000元－22,925元＝27,075元）
    ，是就第1筆借款部分，原告請求被告給付本金300萬元及到
    期利息27,075元，於法有據。
　㈡就前述第2筆70萬元借款（實際交付借款日為106年2月14日）
    ，僅於106年3月14日至106年4月14日，陸續給付第2筆借款2
    個月利息，共計28,000元（即第1至2期利息，如附表二所示
    ），其中第3至12期利息約定之利息雖為年息24%（14,000元
    ×21÷70萬元），被告依約按月任意給付第1至2期利息28,000
    元，並為原告收受，該部分利息業已清償消滅。另原告主張
    第3至12 個月利息，其以年息20%計算，被告應給付該10個
    月利息為116,667元（即70萬元×20%÷12×10＝166,667元，元
    以下四捨五入），是就第2筆借款部分，原告請求被告給付
    本金70萬元及到期利息116,667元，於法有據。　
　㈢又被告向原告借款300萬元、70萬元依序於106年10月11日、1
    07年2 月13日到期未還，就該等借款分別已陷給付遲延，是
    原告請求被告就上開300萬元、70萬元借款，應依序自106年
    10月12日起、107年2 月14日起，均至清償日止，按年息5%
    給付原告遲延利息，於法亦屬有據。　
　㈣基上，原告得請求被告給付之金額為3,843,742元（370萬元
    為本金，143,742元為到期之利息），及其中300萬元自106
    年10月12日起、及其中70萬元自107年2月14日起，均至清償
    日止，按年息5% 計算之利息。　
三、被告向原告借款未還，從而，原告本於消費借貸之法律關係
    ，請求被告應給付原告3,843,742元，及其中300萬元自106
    年10月12日起、及其中70萬元自107年2 月14日起，均至清
    償日止，按年息5% 計算之利息，為有理由，應予准許。
三、兩造均陳明願供擔保請准宣告假執行及免為假執行宣告，經
    核無不符，爰酌定相當擔保金額，併准許之。
肆、訴訟費用負擔及假執行宣告之依據：民事訴訟法第78條、第
    390條第2項、第392條第2 項。
中　　華　　民　　國　　111 　年　　4 　　月　　18　　日
                  民事第三庭    法  官　王金洲
正本係照原本作成。
如對本判決上訴須於判決送達後20日內向本院提出上訴狀。如委
任律師提起上訴者，應一併繳納上訴審裁判費。
中　　華　　民　　國　　111 　年　　4 　　月　　18　　日
                                書記官　吳欣叡　　　　
　　
附表一
 支付日期(民國) 支付金額(新臺幣/元) 備註 1 105.10.29 6,600  2 105.11.13 61,600  3 105.12.13 66,000  4 106.1.13 66,000  5 106.2.14 66,000 已從第2筆借款中扣除之方式支付 6 106.2.23 134,725  7 106.3.13 66,000 與第2筆借款之利息14,000元一起匯款，當日匯款共計8萬元 8 106.4.13 66,000 同上 9 106.11.15 20,000  10 107.1.29 8,000  11 107.2.28 8,000  12 107.3.31 8,000  13 107.4.30 8,000  14 107.6.1 8,000  15 107.7.1 8,000  16 107.7.31 8,000  17 107.8.31 8,000  18 107.10.1 8,000  19 107.11.30 8,000  20 108.1.1 8,000  21 108.2.1 8,000  22 108.3.23 50,000  23 108.7.26 50,000    共計748,925  
（以下空白）　　
　　　　
附表二
 支付日期(民國) 支付金額(新臺幣/元) 備註 1 106,3.13 14,000 與第1筆借款之利息66,000元一起匯款，當日匯款共計8萬元 2 106.4.13 14,000 同上   共計28,000  
（以下空白）